---
title: "Datos climáticos históricos de ACG"
output: github_document
always_allow_html: yes
---

```{r}
rm(list = ls())
```


```{r}
library("googlesheets")
library("tidyverse")
library("lubridate")
library("ggplot2")
library("plotly")
```
##Estación Santa Rosa##

A leer GoogleSheet con los datos del ACG y cargar datos de Estación Santa Rosa:
```{r}
SR <- gs_title("EstacionesACG")
SantaRosa <- SR %>% gs_read(ws = "StaRosa")
```
Estructura de la tabla importada:
```{r}
str(SantaRosa)
```


Crear columna de fecha:
```{r}
SantaRosa$fecha <- ymd(paste(SantaRosa$anno,SantaRosa$mes,SantaRosa$dia, sep = '/'))
```
Notese que "Lluvia" se importó como tipo "character", hay que convertirla a "numeric", pero primero hay que convertir el separador de decimales de coma a punto:
```{r}
SantaRosa$Lluvia <- gsub(",", ".", SantaRosa$Lluvia, fixed = T)
```


```{r}
SantaRosa$Lluvia <- as.numeric(SantaRosa$Lluvia)
```

Tipos de datos:
```{r}
str(SantaRosa)
```

Transformar las temperaturas a centígrados:
Primero hacer función de transformación

```{r}
FaC <- function(x, y) {
  ifelse (x == 'F', (y - 32) * (5/9), y)
}
```

Ahora hacer la transformación para temperatura máxima (Tmax) y mínima (Tmin):
```{r}
SantaRosa$TmaxC <- FaC(SantaRosa$Unid_T, SantaRosa$Tmax)
SantaRosa$TminC <- FaC(SantaRosa$Unid_T, SantaRosa$Tmin)
```

Revisar rango de valores a través de un histograma.

Lluvia:
```{r}
ggplot(SantaRosa) + geom_histogram(aes(x=Lluvia), binwidth = 10)
```
```{r}
summary(SantaRosa$Lluvia)
```

Temperatura máxima:
```{r}
ggplot(SantaRosa) + geom_histogram(aes(x=TmaxC), binwidth = 10)
```
```{r}
summary(SantaRosa$TmaxC)
```


Temperatura mínima:
```{r}
ggplot(SantaRosa) + geom_histogram(aes(x=TminC), binwidth = 10)
```
```{r}
summary(SantaRosa$TminC)
```

Los valores de más de 100 C se asumen son valores donde no se les puso el decimal, por lo que hay que hacer una función que seleccione esos valores y los divida entre 10.
```{r}
deci <- function(x) {
  ifelse (x > 100, x/10, x)
}
```

Se aplica la función a las columnas TmaxC y TminC:
```{r}
SantaRosa$TmaxC <- deci(SantaRosa$TmaxC)
SantaRosa$TminC <- deci(SantaRosa$TminC)
```

Comprobar cambios con nuevos histogramas:

```{r}
ggplot(SantaRosa) + geom_histogram(aes(x=TminC), binwidth = 1)
```

```{r}
ggplot(SantaRosa) + geom_histogram(aes(x=TmaxC), binwidth = 1)
```

```{r}
summary(SantaRosa$TmaxC)
```


#Estadísticas generales para los años con datos completos o casi completos#

Hacer vector con los años que se tienen datos completos:
```{r}
AnnosCompletosSR <- as.factor(c(1994:1997,2001,2002, 2005:2008,2010))
```

Seleccionar los valores para esos años:
```{r}
SantaRosa_AnnosCompletos <- SantaRosa %>% filter(anno %in% AnnosCompletosSR)
```

Calcular totales de lluvia por año completo:
```{r}
TotalLluviaAnnos <- SantaRosa_AnnosCompletos %>% replace_na(list(Lluvia = 0)) %>% 
  group_by(anno) %>% summarise(LluviaAnno = sum(Lluvia))
```

Tabla con totales de lluvia por año y promedio de años con mediciones:
```{r}
TotalLluviaAnnos
```
```{r}
mean(TotalLluviaAnnos$LluviaAnno)
```


#Graficos#

Ordenar por fecha:
```{r}
SantaRosa_AnnosCompletos <- SantaRosa_AnnosCompletos[order(SantaRosa_AnnosCompletos$fecha),]
```

Preparación para un gráfico de acumulado de lluvias por año:
```{r}
SantaRosa_AnnosCompletos$djuliano <- yday(SantaRosa_AnnosCompletos$fecha)

SantaRosa_graficos <- SantaRosa_AnnosCompletos %>% replace_na(list(Lluvia = 0))

SantaRosa_graficos <- SantaRosa_graficos %>% group_by(year(fecha)) %>% mutate(LluviaAcumulada = cumsum(Lluvia))
```

Gráfico de lluvia acumulada por año:
```{r}
LluviaAcumG <- ggplot(SantaRosa_graficos, aes(x = djuliano, y = LluviaAcumulada)) +
  geom_line(aes(group = factor(anno), colour = factor(anno)))
ggplotly()

```


Promedio de temperaturas por mes:
```{r}
TmaxG <- ggplot(SantaRosa_graficos, aes(factor(anno), TmaxC)) +
  geom_boxplot()
ggplotly()
```

```{r}
TminG <- ggplot(SantaRosa_graficos, aes(factor(anno), TminC)) +
  geom_boxplot()
ggplotly()

```

Seleccionar tabla final y xportar resultados a CSV:
```{r}
SantaRosa_final <- select(SantaRosa_AnnosCompletos, fecha, TmaxC, TminC, Lluvia)

write_csv(SantaRosa_final, "SantaRosa.csv")
```

