---
title: "Datos climáticos históricos de ACG"
output: github_document
---

```{r}
library("googlesheets")
library("dplyr")
library("lubridate")
library("ggplot2")
```
A leer GoogleSheet con los datos del ACG y cargar datos de Estación Santa Rosa:
```{r}
SR <- gs_title("EstacionesACG")
SantaRosa <- SR %>% gs_read(ws = "StaRosa")
```
Estructura de la tabla importada:
```{r}
str(SantaRosa)
```


Crear columna de fecha:
```{r}
SantaRosa$fecha <- ymd(paste(SantaRosa$anno,SantaRosa$mes,SantaRosa$dia, sep = '/'))
```
Notese que "Lluvia" se importó como tipo "character", hay que convertirla a "numeric":
```{r}
SantaRosa$Lluvia <- as.numeric(SantaRosa$Lluvia)
```

Tipos de datos:
```{r}
str(SantaRosa)
```

Transformar las temperaturas a centígrados:
Primero hacer función de transformación

```{r}
FaC <- function(x, y) {
  ifelse (x == 'F', (y - 32) * (5/9), y)
}
```

Ahora hacer la transformación para temperatura máxima (Tmax) y mínima (Tmin):
```{r}
SantaRosa$TmaxC <- FaC(SantaRosa$Unid_T, SantaRosa$Tmax)
SantaRosa$TminC <- FaC(SantaRosa$Unid_T, SantaRosa$Tmin)
```

Revisar rango de valores a través de un histograma.

Lluvia:
```{r}
ggplot(SantaRosa) + geom_histogram(aes(x=Lluvia), binwidth = 10)
```
```{r}
summary(SantaRosa$Lluvia)
```

Temperatura máxima:
```{r}
ggplot(SantaRosa) + geom_histogram(aes(x=TmaxC), binwidth = 10)
```
```{r}
summary(SantaRosa$TmaxC)
```


Temperatura mínima:
```{r}
ggplot(SantaRosa) + geom_histogram(aes(x=TminC), binwidth = 10)
```
```{r}
summary(SantaRosa$TminC)
```

Los valores de más de 100 C se asumen son valores donde no se les puso el decimal, por lo que hay que hacer una función que seleccione esos valores y los divida entre 10.
```{r}
deci <- function(x) {
  ifelse (x > 100, x/10, x)
}
```

Se aplica la función a las columnas TmaxC y TminC:
```{r}
SantaRosa$TmaxC <- deci(SantaRosa$TmaxC)
SantaRosa$TminC <- deci(SantaRosa$TminC)
```

Comprobar cambios con nuevos histogramas:

```{r}
ggplot(SantaRosa) + geom_histogram(aes(x=TminC), binwidth = 1)
```

```{r}
ggplot(SantaRosa) + geom_histogram(aes(x=TmaxC), binwidth = 1)
```

```{r}
summary(SantaRosa$TmaxC)
```

Revisar años con datos:
```{r}
annosdatos <- SantaRosa %>% group_by(year(fecha)) %>% summarise(n())
```

Tabla con número de entradas por año:
```{r}
annosdatos
```

Revisar número de meses por año:
```{r}
mesaanodatos <- SantaRosa %>% group_by(year(fecha), month(fecha)) %>% summarise(n())
colnames(mesaanodatos)[3] <- "registros"
```

Tabla con número de entradas por mes y año:
```{r}
mesaanodatos
```

Seleccionar meses y años con menos de 28 registros:
```{r}
meseslt28 <- mesaanodatos %>% filter(registros < 28)
```

Tabla con resultados:
```{r}
meseslt28
```

